臺灣板橋地方法院刑事判決　　　　　　　　　　　　　九十一年度易緝字第五七號
　　公　訴　人　臺灣板橋地方法院檢察署檢察官
　　被　　　告　甲○○
右列被告因詐欺案件，經檢察官提起公訴（八十八年度偵緝字第一一八一號），本院
判決如左：
    主  文
甲○○無罪。
    理  由
一、公訴意旨以：被告甲○○明知自己無購買機車之財力，竟基於不法所有之意圖，
    於民國八十四年十二月三十日，在臺北縣永和市○○路四十號大鑫車業有限公司
    （以下簡稱大鑫公司），以分期付款方式購買ＤＥＵ一五九八號機車一部，總價
    款新台幣（下同）二萬五千一百六十元、自備款五千元，並表示自備款現金不足
    ，僅先付三千元，並由友人張清春擔任連帶保證人，然甲○○取得車輛後旋即一
    去不回，未再繳納任何分期款項，因認被告涉犯刑法第三百三十九條第一項之詐
    欺取財罪嫌等語。
二、按犯罪事實應依證據認定之，無證據不得推定其犯罪事實；又不能證明被告犯罪
    者，應諭知無罪之判決，刑事訴訟法第一百五十四條、第三百零一條第一項分別
    定有明文。次按刑法第三百三十九條詐欺罪之成立，以意圖為自己或第三人不法
    所有，以詐術使人將本人或第三人之物交付或以詐術使人交付物以外之一切財產
    上不法利益為要件。所謂以詐術使人交付，必須被詐欺人因其詐術而陷於錯誤，
    若其所用方法，不能認為詐術，亦不致使人陷於錯誤，即不構成該罪（參照最高
    法院四十六年度台上字第二六０號判例）。
三、訊據被告甲○○承認向告訴人購買前揭機車，當時只付三千元車款之事實，惟堅
    決否認有何詐欺犯行，辯稱伊沒有詐騙告訴人之意，伊係因工作不順利，才沒有
    繼續繳車款，且車款現已付清等語。經查：被告於八十四年十二月三十日向告訴
    人大鑫公司購車時，告訴人原要求自備款需五千元，被告即告稱自備款不夠，只
    能付三千元，告訴人因見被告稱工作需用車，且人很老實，乃同意將自備款降為
    三千元等情，業據告訴人之代理人廖昭文於本院八十七年度易字第四七二號被告
    張清春（本件購車契約之連帶保證人）詐欺案件審理時指明在卷（詳卷附上開刑
    事案卷之八十七年二月二十日訊問筆錄），足見被告與告訴人簽訂本件買賣契約
    時，並未隱瞞其購車之資力，難認被告有何不法意圖及施用何詐術可言。且告訴
    人既同意素不相識、初次前來購車之被告可分期付款購買機車，基於商場交易之
    促進與售車利潤之誘因考量，當於同意售車時已評估授信風險之存在及購買人可
    能隨時間經過而有資力惡化等種種無法繳款之可變因素，是告訴人經考量後所作
    成之交易決定，應無陷於錯誤可言，自不得因被告嗣未按期繳款，即謂告訴人因
    此陷於錯誤。參以，告訴人代理人陳文智陳明本件所餘車款，已由連帶保證人張
    清春於八十八年七月間繳清（詳本院八十八年度易字第三八００號八十八年十一
    月三日訊問筆錄），又告訴人代理人林南宏亦稱「（問：被告當初是如何詐騙的
    ？）當初買車應該沒有施用什麼詐術，是按一般買車程序辦理」（參見本院九十
    一年四月二十四日審判筆錄）。從而，本件實難僅據被告於訂約後未依約履行之
    客觀情事，遽認其於締約之初自始即有不法之意圖，本件純屬民事間債務不履行
    之問題，被告所為顯與上開刑法詐欺罪之構成要件有間，自不得以該罪相繩。此
    外，復查無其他積極事證足認被告有何詐欺之犯行，既不能證明其犯罪，爰依法
    諭知無罪之判決。
據上論斷，應依刑事訴訟法第三百零一條第一項，判決如主文。
本案經檢察官陳炎辰到庭執行職務
中      華      民      國      九十一      年      五      月    三    日
                                  臺灣板橋地方法院刑事第三庭
                                          法  官  李  幼  妃
右正本證明與原本無異。
如不服本判決，應於判決送達後十日內，向本院提出上訴狀。
                                          書記官  強  梅  芳
中      華      民      國      九十一      年      五      月     八   日
